---
title: "Data Visualization con R e Rmarkdown degli OpenData del MIUR sulle universita Italiane"

output: html_document
---
## Introduzione
Questo progetto permette di analizzare e visualizzare i dati relativi alle università italiane (Open Data MIUR).
Il progetto usa R ed è riproducibile facilmente, essendo i dati e tutte le risorse disponibili online.
Per l'esecuzione sono richiesti i seguenti pacchetti R:
- tidyverse
- factoextra
- factoextra
- NbClust
- readxl
- plotly
- RColorBrewer
- ggplot2

I dati iniziali disponibili sul sito del MIUR (http://dati.ustat.miur.it/dataset/iscritti/resource/32d26e28-a0b5-45f3-9152-6072164f3e63) riguardano il numero di iscritti divisi per genere, anno e ateneo Italiano per il periodo 2010-2020.

Dopo il calcolo della media degli iscritti per ogni ateneo viene calcolato il numero K ottimo di cluster da usare nell'analisi KMeans.
L'analisi K means permetterà di ottenere una divisione dimensionale degli atenei.

Dall'analisi di Elbow, il numero K ottimo è 4.
Di seguito viene riportato il grafico dell'analisi.


```{r setup, include=FALSE}
knitr::opts_chunk$set(echo = TRUE)
```


```{r code, include = FALSE}
library(tidyverse)
library(factoextra)
library(factoextra)
library(NbClust)
library(readxl)
library(plotly)
library(RColorBrewer)
library(ggplot2)
IscrittiAteneiItaliani<-read.csv2("http://dati.ustat.miur.it/dataset/3dd9ca7f-9cc9-4a1a-915c-e569b181dbd5/resource/32d26e28-a0b5-45f3-9152-6072164f3e63/download/iscrittixateneo.csv")
IscrittiAteneiItaliani$SommaIscritti<-IscrittiAteneiItaliani$Isc_M+IscrittiAteneiItaliani$Isc_F
IscrittiAteneiItaliani$AnnoA<-str_remove(IscrittiAteneiItaliani$AnnoA,"/.*")
IscrittiAteneiItaliani$SommaIscritti
MediaIscrittiMatrice<-aggregate(IscrittiAteneiItaliani$SommaIscritti~IscrittiAteneiItaliani$AteneoCOD, FUN = mean,data=IscrittiAteneiItaliani)
colnames(MediaIscrittiMatrice)[1] <- "Ateneo"
colnames(MediaIscrittiMatrice)[2] <- "MediaIscritti"
MediaIscritti<-data.frame(MediaIscrittiMatrice$MediaIscritti)
```
```{r elbow, echo = FALSE}
# Elbow method
fviz_nbclust(MediaIscritti, kmeans, method = "wss") +
  geom_vline(xintercept = 4, linetype = 2)+
  labs(subtitle = "Elbow method")
```
```{r code2, include = FALSE}
# Silhouette method
fviz_nbclust(MediaIscritti, kmeans, method = "silhouette")+
  labs(subtitle = "Silhouette method")
# Gap statistic
# nboot = 50 to keep the function speedy. 
# recommended value: nboot= 500 for your analysis.
# Use verbose = FALSE to hide computing progression.
set.seed(123)
fviz_nbclust(MediaIscritti, kmeans, nstart = 25,  method = "gap_stat", nboot = 50)+
  labs(subtitle = "Gap statistic method")
#KMEAN Clusterization
KM=kmeans(MediaIscritti,4)
#Clusters
Cluster<-KM$cluster
MediaIscrittiMatrice$cluster<-Cluster
#Centers of the clusters
Centroidi<-data.frame(KM$centers)
colnames(Centroidi)[1] <- "Centroidi Cluster"
desc=c("Grande Ateneo","Piccolo Ateneo","Medio Ateneo","Mega Ateneo")
IdCluster=c(1,2,3,4)
Centroidi$desc<-desc
Centroidi$cluster<-IdCluster
DatiPerGrafico<-merge(MediaIscrittiMatrice, Centroidi, by = "cluster")
fig<-ggplot(DatiPerGrafico) +
  aes(x = `Centroidi Cluster`, y = MediaIscritti, colour = desc, text=paste0("Ateneo = ",Ateneo)) +
  geom_point(shape = "circle open", 
             size = 1.5) +
  scale_color_brewer(palette = "RdYlBu", direction = -1) +
  coord_flip() +
  theme_light()+labs(title="Cluster delle universita italiane per media di iscritti nel periodo 2010/2020",color='Legenda dei cluster')+
  theme(legend.title = element_text(color = "blue",size = 10,))
```
Al termine delle analisi di kmeans, il risultato è la dashboard seguente, che permette di visualizzare i vari cluster e le informazioni di ogni ateneo coinvolto nell'analisi.

```{r graph,echo=FALSE}
ggplotly(fig)%>% config(displayModeBar = F)
```